【裁判字號】    99,訴,675
【裁判日期】    990614
【裁判案由】    違反毒品危害防制條例
【裁判全文】
臺灣臺南地方法院刑事判決               99年度訴字第675號
公  訴  人  臺灣臺南地方法院檢察署檢察官
被      告  乙○○
上列被告因違反毒品危害防制條例案件，經檢察官提起公訴（99
年度撤緩毒偵字第72號），本院判決如下：
    主  文
乙○○施用第一級毒品，累犯，處有期徒刑捌月。
    事  實
一、乙○○先前因施用毒品案件，經觀察、勒戒後，因無繼續施
    用毒品之傾向，於民國 91年11月7日觀察勒戒完畢釋放；復
    於95年間因施用毒品案件，經本院以95年度訴字第1580號刑
    事判決判處有期徒刑1年3月，並於96年1月8日確定（即附表
    編號 1所示案件），嗣該案與附表編號2、3所示判決經減刑
    及再定執行刑為有期徒刑1年3月確定，並於 97年5月23日執
    行完畢。詎仍不知警惕，基於施用第一級毒品海洛因之犯意
    ，於 98年8月19日晚上至同年月20日21時許之間之某時，在
    臺南縣麻豆鎮○○路18巷13之1 號住處內，以針筒注射方式
    施用海洛因1次。嗣乙○○於 98年8月21日凌晨0時30分許，
    騎腳踏車行經臺南縣麻豆鎮○○路174之9號前時發生車禍，
    警員據報前往處理車禍事宜，乙○○遂於上開施用海洛因之
    犯罪尚未為警發覺前，即主動向警員表示其有上開施用海洛
    因行為，自首犯罪而接受裁判，並同意而於98年8月21日3時
    40分許，採集尿液送驗呈現嗎啡陽性反應，而查獲前情。
二、案經臺南縣警察局麻豆分局報請臺灣臺南地方法院檢察署檢
    察官偵查起訴。
    理  由
一、本件係經被告乙○○於準備程序為有罪之表示，而經本院合
    議庭裁定由受命法官獨任以簡式審判程序加以審理，依刑事
    訴訟法第273條之2、第159條第2項規定，不適用傳聞法則有
    關限制證據能力之相關規定，合先敘明。
二、訊據被告對於上揭事實均坦承不諱，且被告為警查獲後採集
    之尿液送驗結果，係呈嗎啡陽性反應，有臺南縣警察局麻豆
    分局毒品犯罪嫌疑人尿液採驗作業管制紀錄清冊及長榮大學
    98年9月14日確認報告各1份可稽，堪認被告之自白與事實相
    符，其確有施用第一級毒品海洛因之行為無誤。
三、按毒品危害防制條例於93年7月9日修正公布，自93年1月9日
    施行，其中第20條、第23條將施用毒品之刑事處遇程序，區
    分為「初犯」及「5年內再犯」、「5年後再犯」。依其立法
    理由之說明：「初犯」，經觀察、勒戒或強制戒治後，應為
    不起訴處分或不付審理之裁定；經觀察、勒戒或強制戒治執
    行完畢釋放後， 「5年內再犯者」，因其再犯率甚高，原實
    施之觀察、勒戒及強制戒治既已無法收其實效，爰依法追訴
    或裁定交付審理。至於經觀察、勒戒或強制戒治執行完畢釋
    放後， 「5年後再犯」者，前所實施之觀察、勒戒或強制戒
    治既已足以遮斷其施用毒品之毒癮，為期自新及協助其斷絕
    毒癮，仍適用「初犯」規定，先經觀察、勒戒或強制戒治之
    程序。從而依修正後之規定，僅限於「初犯」及 「5年後再
    犯」二種情形，始應先經觀察、勒戒或強制戒治程序。倘被
    告於5年內已再犯，經依法追訴、處罰，縱其第3次（或第3
    次以上）再度施用毒品之時間，在初犯觀察、勒戒或強制戒
    治執行完畢釋放5年以後，已不合於「5年後再犯」之規定，
    且因已於 「5年內再犯」，顯見其再犯率甚高，原實施觀察
    、勒戒或強制戒治，已無法收其實效，即應依該條例第10條
    處罰（最高法院 95年5月9日第7次刑事庭會議決議參照）。
    查被告先前因施用毒品案件，經觀察、勒戒後，因無繼續施
    用毒品之傾向，於 91年11月7日觀察勒戒完畢釋放，又於該
    觀察勒戒完畢釋放後5年內，再於95年間因施用毒品案件，
    經本院以95年度訴字第1580號刑事判決判處有期徒刑1年3月
    ，並於96年1月8日確定，有臺灣高等法院被告全國前案紀錄
    表可參，則被告本件施用毒品犯行，相距上開觀察勒戒完畢
    完畢之日（即91年11月7日）雖已逾5年，然其在該觀察勒戒
    執行完畢釋放後之5年內，於 95年間又因再犯施用毒品之罪
    ，並經追訴、處罰在案，揆諸上揭說明，仍應依法追訴，而
    無適用毒品危害防制條例第20條第 3項之餘地。從而，本件
    事證明確，被告犯行洵堪認定。
四、核被告所為，係犯毒品危害防制條例第 10條第1項施用第一
    級毒品罪。被告持有第一級毒品，復進而施用，其持有毒品
    之低度行為，為施用毒品之高度行為所吸收，不另論罪。被
    告於95年間因施用毒品案件，經本院以95年度訴字第1580號
    刑事判決判處有期徒刑1年3月確定，該案並與附表編號2、3
    所示判決經減刑及再定執行刑為有期徒刑1年3月確定，而於
    97年 5月23日執行完畢，有臺灣高等法院被告全國前案紀錄
    表可憑，其於有期徒刑執行完畢後， 5年內故意再犯本件有
    期徒刑之罪，係為累犯，應依刑法第47條第 1項規定加重其
    刑；又被告係於98年8月21日凌晨0時30分許，騎腳踏車行經
    臺南縣麻豆鎮○○路174之9號前時發生車禍，警員據報至現
    場處理車禍事宜，並未查見任何與施毒行為相關而足以懷疑
    被告涉嫌施用毒品之跡證，然因被告係屬毒品調驗人員而將
    其帶至警局，被告並在本件施用海洛因之犯罪尚未為警發覺
    前，即主動向警員表示其有該施用海洛因之行為，並同意採
    集尿液送驗等情，為被告於司法警察調查中及審理中所陳明
    ，堪認偵查犯罪職權之公務員於知悉本件施用海洛因之犯罪
    事實之前，被告即自承犯行，並接受裁判，業合乎刑法第62
    前段所指對於未發覺之罪自首而受裁判之要件，且被告坦認
    並供出犯罪過程，助益犯罪事實之偵查釐清，堪認其自首係
    出於內心悔悟，是依刑法第62條前段規定減輕其刑，並依法
    先加後減之。爰審酌被告曾因施用毒品案件，經觀察勒戒後
    ，仍再犯本件之罪，未見悔意，戒癮之意志力甚為薄弱，惟
    其犯後尚知坦承犯行，犯後態度堪認良好等一切情狀，量處
    如主文所示之刑。
據上論斷，應依刑事訴訟法第273條之1第1項、第299條第1項前
段，毒品危害防制條例第10條第1項，刑法第11條前段、第47條
、第62條前段，判決如主文。
本案經檢察官甲○○到庭執行職務。
中    華    民    國    99    年    6     月    14    日
                  刑事第十庭  法  官  陳威龍
以上正本證明與原本無異。
如不服本判決應於收受本判決後10日內向本院提出上訴書狀，並
應敘述具體理由。其未敘述上訴理由者，應於上訴期間屆滿後20
日內向本院補提理由書狀（均須按他造當事人之人數附繕本）「
切勿逕送上級法院」。
                              書記官  吳昕韋
中    華    民    國    99    年    6     月    14    日
附錄論罪科刑法條：
毒品危害防制條例第10條第1項：
施用第一級毒品者，處6月以上5年以下有期徒刑。
┌────────────────────────────────────┐
│附表（累犯前案）                                                        │
├──┬────┬─────┬───┬──────┬────┬──────┤
│1   │毒品危害│台南地院  │7月   │減為3月15日 │        │96執減更6804│
│    │防制條例│95訴1580  │5月   │減為2月15日 │96聲減  │執行刑1年3月│
│    │        │          │4月   │減為2月     │5023    │與另案96執減│
├──┼────┼─────┼───┼──────┤左列8罪 │更1019-2拘役│
│2   │竊盜    │台南地院  │3月   │四罪各減為  │減刑後定│29日合併執行│
│    │        │96易99    │共4罪 │1月15日     │執行刑1 │，於97年5 月│
├──┼────┼─────┼───┼──────┤年3月   │23日縮刑期滿│
│3   │毒品危害│台南地院  │8月   │減為4月     │        │執行完畢    │
│    │防制條例│96訴468   │      │            │        │            │
└──┴────┴─────┴───┴──────┴────┴──────┘

司法院資訊處製作；財團法人民間司法改革基金會備份。
